【裁判字號】    98,上訴,2657
【裁判日期】    990225
【裁判案由】    毒品危害防制條例
【裁判全文】
臺灣高等法院臺中分院刑事判決        98年度上訴字第2657號
上  訴  人
即  被  告  甲○○
上列上訴人因毒品危害防制條例案件，不服臺灣臺中地方法院98
年度訴字第3526號中華民國98年10月30日第一審判決（起訴案號
：臺灣臺中地方法院檢察署98年度毒偵字第3555號），提起上訴
，本院判決如下：
    主  文
上訴駁回。
    事  實
一、甲○○前因施用毒品案件，經觀察、勒戒後，認無繼續施用
    毒品之傾向，於民國(下同)90年1月15日釋放，由臺灣臺中
    地方法院檢察署檢察官於90年1月16日以89年度毒偵字第
    7979 號為不起訴處分確定。復於90年間，因施用毒品案件
    ，經觀察、勒戒後，認有繼續施用毒品之傾向，由臺灣臺中
    地方法院檢察署檢察官提起公訴並送強制戒治，經臺灣臺中
    地方法院以91年度訴字第344號各判處有期徒刑6月、4月，
    應執行有期徒刑8月確定，於92年7月9日易科罰金執行完畢
    。強制戒治部分，於92年1月19日執行完畢。又於93年間，
    因施用毒品案件，經臺灣臺中地方法院以93年度訴字第906
    號各判處有期徒刑1年、4月，應執行有期徒刑1年1月確定，
    於94年7月5日縮短刑期執行完畢。再於95年間，因施用毒品
    案件，經臺灣臺中地方法院以95年度訴字第1775號判處有期
    徒刑10月，因施用毒品案件，經臺灣臺中地方法院以95年度
    訴字第3548號判處有期徒刑1年，因違反槍砲彈藥刀械管制
    條例案件，經本院以96年度上訴字第827號判處有期徒刑3年
    ，因竊盜案件，經臺灣臺中地方法院以95年度訴字第3741號
    判處有期徒刑4月，上開4件嗣各經裁定減刑為有期徒刑5月
    、6月、1年6月、2月，並定應執行有期徒刑2年確定，於97
    年8月20日假釋出獄，原應於98年8月4日假釋付保護管束期
    滿，但其於假釋期間，又因施用毒品案件，經臺灣臺中地方
    法院以98年度簡字第831號判處有期徒刑5月、以98年度簡字
    第994號判處有期徒刑6月確定，上開假釋因而遭撤銷執行殘
    刑9月26日，與其於98年間因施用毒品經臺灣臺中地方法院
    98年度訴字第2074號各判處有期徒刑1年1月、6月，定應執
    行有期徒刑1年4月確定之部分接續執行，現仍在執行中。其
    明知海洛因、甲基安非他命業經公告列為毒品危害防制條例
    第2條第2項所列管之第一、二級毒品，不得非法持有、施用
    。竟基於施用第一級毒品海洛因之犯意，於98年9月12日12
    時左右，在臺中市○區○○路280巷39弄11號住處3樓房間內
    ，以將第一級毒品海洛因摻入香菸內點燃抽用之方式，施用
    第一級毒品海洛因1次；另基於施用第二級毒品之犯意，於
    98年9月12日14時左右，在上址，以將第二級毒品甲基安非
    他命置入玻璃球內點火燒烤吸食其煙霧之方式，施用第二級
    毒品甲基安非他命1次。嗣於98年9月13日14時左右，臺中縣
    警察局烏日分局烏日派出所員警至上址偵查另案竊盜案件，
    於離去之際，適甲○○自醫院返家，於員警尚未發覺上開事
    實前，主動交付第一級毒品海洛因（1包，驗餘淨重0.068
    公克）及第二級毒品甲基安非他命（1包，驗餘淨重0.073公
    克），向警方自首而接受裁判，始悉上情。
二、案經臺中縣警察局烏日分局報請臺灣臺中地方法院檢察署檢
    察官偵查起訴。
    理  由
一、壹、證據能力部分
    按被告以外之人於審判外之陳述， 雖不符刑事訴訟法第159
    條之1至第159條之4等前4條之規定，而經當事人於審判程序
    同意作為證據，法院審酌該言詞陳述或書面陳述作成時之情
    況，認為適當者，亦得為證據。當事人、代理人或辯護人於
    法院調查證據時，知有第159條第1項不得為證據之情形，而
    未於言詞辯論終結前聲明異議者，視為有前項之同意，刑事
    訴訟法第159條之5定有明文。立法意旨在於傳聞證據未經當
    事人之反對詰問予以核實，原則上先予排除。惟若當事人已
    放棄反對詰問權，於審判程序中表明同意該等傳聞證據可作
    為證據；或於言詞辯論終結前未聲明異議，基於尊重當事人
    對傳聞證據之處分權，及證據資料愈豐富，愈有助於真實發
    見之理念，且強化言詞辯論主義，使訴訟程序得以順暢進行
    ，上開傳聞證據亦均具有證據能力。查，本案下列所援引之
    全部卷證資料，檢察官、上訴人即被告（下稱被告）甲○○
    於本案辯論終結前均不爭執其證據能力，本院審酌各該證據
    作成時之情況，並無不法取得之情形，認亦適合作為本案之
    證據，揆諸上開說明，各該證據均有證據能力。
貳、實體部分：
一、訊據被告甲○○於本院審理時，固坦承有施用海洛因、甲基
    安非他命之犯行，惟辯稱：其係同時將二者摻在香菸裡面一
    起施用云云，然查上開事實，業據被告甲○○於檢察官偵查
    及原審法院審理時均坦承不諱，且被告於上揭時地經警採尿
    以酵素免疫分析法及氣相層析質譜法檢驗之結果，其尿液中
    呈可待因、嗎啡之陽性反應等情，有詮昕科技股份有限公司
    98年9月25日出具之編號00000000號濫用藥物尿液檢驗報告1
    份在卷可查，而扣案之第一級毒品海洛因（1包，驗餘淨重
    0.068公克）及第二級毒品甲基安非他命（1包，驗餘淨重
    0.073公克），經送行政院衛生署草屯療養院鑑定，結果「
    檢出海洛因、甲基安非他命成分」，分屬第一、二級毒品，
    有該院98年9月24日草療鑑字第0980900134號鑑定書附卷可
    稽，故被告於本院審理中始辯稱：其係同時一起施用云云，
    要係試圖以想像競合犯之例規避數罪併罰，並不可採。綜上
    所述，被告上開任意性之自白既有上揭證據可佐，核與事實
    相符，自得採為論罪科刑之依據。是本案事證已臻明確，被
    告犯行洵堪認定。
二、按毒品危害防制條例於92年7月9日修正公布，自93年1月9日
    施行，其中第20條、第23條將施用毒品之刑事處遇程序，區
    分為「初犯」及「5年內再犯」、「5年後再犯」。依其立法
    理由之說明：「初犯」，經觀察、勒戒或強制戒治後，應為
    不起訴處分或不付審理之裁定；經觀察、勒戒或強制戒治執
    行完畢釋放後，「5年內再犯」者， 因其再犯率甚高，原實
    施之觀察、勒戒及強制戒治既已無法收其實效，爰依法追訴
    或裁定交付審理。至於經觀察、勒戒或強制戒治執行完畢釋
    放後，「5年後再犯」者，前所實施之觀察、 勒戒或強制戒
    治已足以遮斷其施用毒品之毒癮，為期自新及協助其斷除毒
    癮，仍適用「初犯」規定，先經觀察、勒戒或強制戒治之程
    序。從而依修正後之規定， 僅限於「初犯」及「5年後再犯
    」二種情形，始應先經觀察、勒戒或強制戒治程序。倘被告
    於5年內已再犯，經依法追訴處罰，縱其第3次（或第3次以
    上）再度施用毒品之時間，在初犯經觀察、勒戒或強制戒治
    執行完畢釋放5年以後，已不合於「5年後再犯」之規定，且
    因已於「5年內再犯」，顯見其再犯率甚高，原實施觀察、
    勒戒或強制戒治，已無法收其實效，即應依該條例第10條處
    罰（最高法院95年5月9日95年度第7次刑事庭會議決議；最
    高法院98年度台上字第7296號、98年度台非字第326號判決
    意旨參照）。查被告甲○○前因施用毒品案件，經觀察、勒
    戒後，認無繼續施用毒品之傾向，於90年1月15日釋放，由
    臺灣臺中地方法院檢察署檢察官於90年1月16日以89年度毒
    偵字第7979號為不起訴處分確定。復於90年間，因施用毒品
    案件，經觀察、勒戒後，認有繼續施用毒品之傾向，由臺灣
    臺中地方法院檢察署檢察官提起公訴並送強制戒治，經臺灣
    臺中地方法院以91年度訴字第344號各判處有期徒刑6月、4
    月，應執行有期徒刑8月確定，於92年7月9日易科罰金執行
    完畢。強制戒治部分，於92年1月19日執行完畢。又於93年
    間，因施用毒品案件，經臺灣臺中地方法院以93年度訴字第
    906號各判處有期徒刑1年、4月，應執行有期徒刑1年1月確
    定，於94年7月5日縮短刑期執行完畢。再於95年間，因施用
    毒品案件，經臺灣臺中地方法院以95年度訴字第1775號判處
    有期徒刑10月，因施用毒品案件，經臺灣臺中地方法院以95
    年度訴字第3548號判處有期徒刑1年，因違反槍砲彈藥刀械
    管制條例案件，經本院以96年度上訴字第827號判處有期徒
    刑3年，因竊盜案件，經臺灣臺中地方法院以95年度訴字第
    3741號判處有期徒刑4月，上開4件嗣各經裁定減刑為有期徒
    刑5月、6 月、1年6月、2月，並定應執行有期徒刑2年確定
    ，於97年8 月20日假釋出獄，原應於98年8月4日假釋付保護
    管束期滿，但其於假釋期間，又因施用毒品案件，經臺灣臺
    中地方法院以98年度簡字第831號判處有期徒刑5月、以98年
    度簡字第994號判處有期徒刑6月確定，上開假釋因而遭撤銷
    執行殘刑9月26日，與其於98年間因施用毒品經臺灣臺中地
    方法院98 年度訴字第2074號各判處有期徒刑1年1月、6月，
    定應執行有期徒刑1年4月確定之部分接續執行，現仍在執行
    中之事實，有臺灣高等法院被告前案紀錄表可憑。是被告雖
    係於上開強制戒治執行完畢釋放5年後再犯本罪，然其前次
    所犯原審93年度訴字第906號、95年度訴字第1775、3548號
    、98年度簡字第831、994號、98年度訴字第2074號等施用毒
    品案件，均係在上開強制戒治執行完畢後5年內所為，而屬
    「5年內再犯」之情形，依最高法院上開決議及判決之意旨
    ，被告本件施用海洛因、甲基安非他命之犯行，應依法論科
    。
三、查海洛因、甲基安非他命分係毒品危害防制條例第2條第2項
    第1、2款規定之第一、二級毒品，不得持有、施用，是核被
    告甲○○所為，係犯毒品危害防制條例第10條第1項之施用
    第一級毒品罪、同條例第10條第2項之施用第二級毒品罪。
    被告持有第一、二級毒品後進而施用，其持有之低度行為均
    應為施用之高度行為所吸收，故均不另論其持有第一級毒品
    或第二級毒品罪。被告所犯上開2罪，犯意各別，行為互殊
    ，應予分論併罰。又被告有犯罪事實欄所述經判處有期徒刑
    並執行完畢之情形，此有臺灣高等法院被告前案紀錄表1份
    在卷可佐，其於有期徒刑執行完畢5年之內故意再犯本件有
    期徒刑以上之罪，皆為累犯，應依法加重其刑(原審雖誤認
    被告上開於95年間，所犯施用毒品、違反槍砲彈藥刀械管制
    條例及竊盜等案件，經減刑後定應執行有期徒刑2年確定部
    分，業於98年8月3日因假釋付保護管束期滿未經撤銷視為執
    行完畢，但不影響於被告累犯之成立，附此說明)。被告於
    上開犯行未發覺前，主動向臺中縣警察局烏日分局烏日派出
    所員警主動坦承施用犯行，而願接受裁判之事實，有員警職
    務報告及被告警詢筆錄附卷可參，堪認符合自首之要件，應
    依刑法第62條前段規定，各減輕其刑，並先加後減之。
四、原審以被告甲○○本案之事證明確，適用毒品危害防制條例
    第10條第1項、第2項，刑法第11條前段、第47條第1項、第
    62條前段、第51條第5款等規定，並審酌被告前因施用毒品
    案件，經觀察、勒戒、強制戒治及執行有期徒刑，仍未戒絕
    ，繼續施用毒品海洛因及甲基安非他命，顯見其一再沈溺於
    毒品，不能自拔，及其沾染毒品惡習後，尚能提出毒品向警
    方自首，足見其非全然無悔悟之心，暨犯後坦承犯行等一切
    情狀，各量處有期徒刑8月、4月之刑，並定其應執行之刑有
    期徒刑10月。復以扣案之第一級毒品海洛因（1包，驗餘淨
    重0.068公克）及第二級毒品甲基安非他命（1包，驗餘淨重
    0.073公克），屬查獲之毒品，不問屬於犯人與否，均依毒
    品危害防制條例第18條第1項前段，宣告沒收銷燬之。核其
    認事用法並無不當，量刑亦屬妥適。被告上訴意旨雖謂其已
    供出毒品來源，且自白犯罪，指摘原判決量刑過重云云。惟
    查被告於偵查中雖供出其毒品來源為持用0000000000號門號
    之徐淨鳴，但並未查獲徐淨鳴之人，有臺灣臺中地方法院檢
    察署99年1月5日中檢輝宙98毒偵3555字第000518號函1份在
    卷可稽，自無從毒品危害防制條例第17條第1項減輕或免除
    其刑之規定，且按刑之量定，係實體法上賦予法院得自由裁
    量之事項，倘其未逾越法律所規定之範圍，又未明顯違背正
    義，即不得任意指摘為違法。本件原審量刑時，已依刑法第
    57條之規定審酌被告之上開一切情狀，而量處罪刑，經核原
    審並未逾越法律所規定之範圍，又無明顯違背正義，被告執
    前詞指摘原判決不當，其上訴並無理由，應予駁回。
據上論斷，應依刑事訴訟法第368條，判決如主文。
本案經檢察官乙○○到庭執行職務。
中    華    民    國    99    年    2     月    25    日
            刑事第五庭  審判長法  官  趙  春  碧
                              法  官  何  秀  燕
                              法  官  林  宜  民
以上正本證明與原本無異。
施用第一級毒品部分得上訴。
施用第二級毒品部分不得上訴。
如不服本判決應於收受送達後10日內向本院提出上訴書狀，其未
敘述上訴之理由者，並得於提起上訴後10日內向本院補提理由書
（均須按他造當事人之人數附繕本）「切勿逕送上級法院」。

                              書記官  吳  雅  菁
中    華    民    國    99    年    2     月    25    日

司法院資訊處製作；財團法人民間司法改革基金會備份。
